臺灣高等法院民事判決　　　　　　　　 95年度重上字第487號
　　上　訴　人　僑銀國際租賃股份有限公司
　　法定代理人　乙○○
　　訴訟代理人　黃榮謨律師
　　被　上訴人　丙○○
　　訴訟代理人　陳哲宏律師
　　　　　　　　阮品嘉律師
　　被　上訴人　丁○○
上列當事人間損害賠償事件，上訴人對於中華民國95年8 月11日
臺灣臺北地方法院93 年度重訴字第673號第一審判決提起上訴，
經本院於96年3月14日言詞辯論終結，判決如下：
    主  文
上訴駁回。
第二審訴訟費用由上訴人負擔。
    事實及理由
一、上訴人主張：上訴人為參加人華僑商業銀行股份有限公司（
    下稱華僑銀行）轉投資之公司，華僑銀行持有上訴人99.997
    %之股權，於88年4月16日設立登記。成立後不久，即受當時
    華僑銀行董事長即被上訴人丙○○指示，以網際網路蓬勃發
    展為由，參與當時資本額僅1000萬元、由另一被上訴人丁○
    ○擔任董事長之宜軍科技股份有限公司（下稱宜軍公司）20
    00萬元之現金增資。於89 年1月間，宜軍公司委託訴外人中
    華徵信所企業股份有限公司（下稱中華徵信所）評估該公司
    市價2400萬元，宜軍公司為反應市值擬以技術作價1000萬元
    、同時辦理現金增資2000萬元（由上訴人轉投資），增資後
    資本總額成為4000萬元，由上訴人取得50%股權， 惟中華徵
    信所估價宜軍公司市值2400萬元一事並不實在。整件轉投資
    由被上訴人丙○○以當時華僑銀行董事長身分，及被上訴人
    丁○○以宜軍公司董事長地位共同策劃。上開轉投資計畫案
    提呈被上訴人丙○○後，並未提報華僑銀行董事會決議，整
    件轉投資過程，不論轉投資之決定、宜軍公司之估價、技術
    作價、取得宜軍公司股份百分比及宜軍公司董事之指派等事
    ，顯均與常情不符；被上訴人丙○○決定由條件、能力不足
    之宜軍公司承攬華僑銀行高達42億元之資訊計劃案，以便利
    益輸送。伊於89 年2月18日通過轉投資案，尚未繳交增資款
    項，已於同年月21日知悉宜軍公司虧損實收資本額二分之一
    以上，淨值不足500萬元，竟仍願投資2000萬元而僅取得50%
    之股權，亦與常情不合。其後，被上訴人丙○○於轉投資宜
    軍公司2000萬元一案通過後，即以華僑銀行董事長身分提案
    撤換上訴人之董事，並於89 年2月25日經華僑銀行常務董事
    會決議改派被上訴人丙○○、 丁○○與郭鳳崗3人為上訴人
    之董事。被上訴人丙○○並於當日（2 月25日，當時華僑銀
    行尚未正式發函通知上訴人改派董事），即以上訴人代表人
    之名義與宜軍公司之股東簽署「技術作價契約書」，同意由
    被上訴人丁○○一人單獨取得高達802萬元之技術股權 （占
    技術股之8成）。 上訴人轉投資宜軍公司並繳交增資款項後
    ，宜軍公司於89年3 月9日以宜軍資字第8903001號函上訴人
    ，請求指派3席董事、1席監察人，惟上訴人於89年3 月10日
    召開第一屆第六次董監事會議，除選舉被上訴人丙○○為上
    訴人董事長外，在該次董監事會議中，被上訴人丙○○並交
    辦由被上訴人丁○○擔任上訴人駐會執行董事並暫兼上訴人
    之總經理職務，另經被上訴人決議僅指派1席董事與1席監事
    ，自動放棄2席董事席位， 致上訴人喪失轉投資宜軍公司之
    經營主導權。宜軍公司董事會由3名董事組成， 由宜軍公司
    函上訴人指派3席董事、1席監事，可知：宜軍公司亦知悉本
    身並無2400萬元之價值，因而在上訴人轉投資2000萬元後，
    將全數董監事席位交由上訴人指派，詎被上訴人竟決定放棄
    2 席董事席位，明顯侵害上訴人之權益。其後，幸經華僑銀
    行董事會得知上情並改選董事長，終止與宜軍公司之資訊委
    外案，華僑銀行本身之損害不致擴大，惟其受指示轉投資宜
    軍公司之2000萬元已因宜軍公司破產（按係決議解散並清算
    完畢）而全數無法收回，致受有2000萬元之損害，依民法第
    544條規定及侵權行為法律關係， 應由被上訴人負賠償責任
    ，聲明：(一)被上訴人丙○○或被上訴人丁○○應給付或連帶
    給付上訴人2000萬元，及自起訴狀繕本送達翌日起至清償日
    止按年息5%計算之利息。(二)願供擔保請准宣告假執行。
二、原審駁回上訴人之請求及假執行之聲請。
    上訴人提起第二審上訴，聲明：(一)原判決廢棄。(二)被上訴人
    應連帶給付上訴人2000萬元，及自起訴狀繕本送達翌日起至
    清償日止按年息5%計算之利息。(三)願供擔保請准宣告假執行
    。
    原審駁回上訴人之請求及假執行之聲請。
    被上訴人丁○○未於言詞之辯論期日到場，核無民事訴訟法
    第386條所列各款情事， 爰依上訴人聲請由其一造辯論而為
    判決。
    被上訴人丁○○未到場，亦提出書狀作何聲明或陳述。
    被上訴人丙○○則以：(一)伊並無任何不法侵害行為：上訴人
    主張之損失，係純粹經濟上之損失，並非民法第184條第1項
    之「權利」，自不得請求賠償。(二)伊亦無故意背於善良風俗
    之行為，本件投資決策公開而透明，均依上訴人當時董事甲
    ○○、陳正雄及陳麗常之決議及轉投資契約書辦理，伊並未
    為任何加害行為。上訴人未提出任何證據證明伊以華僑銀行
    董事長身分，指示上訴人董事會通過轉投資宜軍公司2000萬
    元。若轉投資必須經過華僑銀行董事會決議通過，張慶堂之
    簽呈卻未經過當時華僑銀行董事會決議通過，甚至未經董事
    長批示，當時上訴人董事長陳麗常即與宜軍公司簽訂轉投資
    契約，係陳麗常之責任，與伊無涉。 (三)上訴人依民法第544
    條規定請求伊負損害賠償責任：惟伊自89年3月3日始成為上
    訴人之董事，自該時起始與上訴人成立委任關係，則就該日
    期以前之行為， 上訴人自不得依民法第544條委任關係之規
    定請求。至於89年3月3日以後，轉投資過程之相關行為均公
    開而透明，未違上訴人當時董事甲○○、陳正雄及陳麗審決
    議及轉投資契約書之約定，自無任何不法行為。(四)上訴人自
    創「委任契約之先契約義務」，並無學說及實務之根據，實
    不足採。上訴人引稱：「債之關係為一種發展性之過程，故
    前述之附隨義務（尤其是保護義務）於各階段均可發生。其
    於遞約過程中發生者，學說上稱為先契約義務，違反此項義
    務時，應成立締約上過失」，在民法上締約上過失之規定為
    民法第245條之1，惟本件全然與締約上過失無關。(五)上訴人
    主張：伊於89年2 月25日以上訴人董事身分，與宜軍公司其
    他股東簽署「技術作價契約書」，惟伊無論擔任華僑銀行董
    事長或宜軍公司董事長職務，參與事務之重要文件皆親自簽
    名，授權文件則由被授權人蓋章，然原證十四之技術作價契
    約書未經伊簽名，所用之印章雖屬就任後之授權章，由被上
    訴人丁○○保管，伊當時尚未就任，則該印章應未經授權；
    退步縱認印章有經伊之授權，惟技術作價契約書係依照轉投
    資契約書第1條約定 及上訴人第一屆第五次董監事會議紀錄
    所為，亦無故意背於善良風俗行為可言。(六)上訴人所指：89
    年3 月10日上訴人董監事會，通過僅指派原為宜軍公司負責
    人之丁○○為代表上訴人之董事，致上訴人對宜軍公司實質
    上完全喪失經營權，無法主導該公司之業務經營云云。惟上
    訴人並非宜軍公司之多數股東，何來經營主導權？自無喪失
    經營主導權之問題。且指派宜軍公司之董監事，既經上訴人
    之董監事會合法決議，決議亦符轉投資契約書第1條、第5條
    等約定，上訴人自無權益受損？上訴人亦未舉證證明因僅指
    派1董1監，即致其於宜軍公司董事會議決時居於劣勢之情。
    (七)又上訴人之轉投資股款2000萬元，至90年12月31日止餘額
    雖為零，惟係於伊在90 年7月20日經華僑銀行解除董事長兼
    總經理職務後始發生，復因華僑銀行董事會其他成員於90年
    8 月24日決議終止與宜軍公司間之資訊整體委外計畫案，自
    難認與伊之間有何因果關係等語抗辯。聲明：(一)上訴及假執
    行之聲請均駁回。(二)如受不利判決，願供擔保請准宣告免為
    假執行。
三、兩造不爭執之事實：
  (一)訴外人中華徵信所受宜軍公司之委託，於89年1 月19日製作
    兩份「宜軍科技股份有限公司價值評估」專案報告為真正（
    原審卷(一)第28-95頁）；89年1月29日宜軍公司製作「營業計
    畫書」為真正（原審卷(一)第107-143頁）。
  (二)89年2月15 日上訴人之董事陳正雄、甲○○向華僑銀行提出
    上訴人之第一屆第五次董監事會議議程報告，並於其內列明
    提案四：「因業務需要，擬以參與現金增資方式轉投資宜軍
    科技股份有限公司新台幣貳仟萬元，獲取50% 股權」；該報
    告案僅經華僑銀行總經理張慶堂簽核，並未經被上訴人丙○
    ○簽核（原審卷(一)第162、163頁），且該簽呈亦未列入華僑
    銀行董事會決議，有報告在卷（原審卷(一)第162-163 頁），
    復據參加人華僑銀行陳明（原審卷(三)第56頁），又為兩造所
    不爭執。
  (三)上訴人之董事陳麗常、陳正雄、甲○○於89年2月18 日董監
    事會議中， 以上開中華徵信所之2份專案報告供作上訴人之
    評估依據，採用「將宜軍公司負責人丁○○列為技術團隊之
    一員」的專案報告及宜軍公司之「營業計劃書」，並決議通
    過：「本公司因業務需要，擬以參與現金增資方式轉投資宜
    軍科技股份有限公司2000萬元，獲取50 %股權」（原審卷(一)
    第145頁）。
  (四)上訴人之董事長陳麗常於89 年2月19日與宜軍公司簽訂「轉
    投資契約書」，並將上開專案報告作為轉投資契約書之附件
    ，此有上訴人89 年2月18日第一屆第五次董監事會議紀錄、
    轉投資契約書在卷（原審卷(一)第144-149頁）。
  (五)89年2月19日上午10 時宜軍公司召開股東臨時會報告：「本
    公司虧損已達實收資本額二分之一以上， 依公司法第211條
    規定報告各股東，同時決議增資發行新股3000萬元，增資後
    資本總額為4000萬元」等情，有宜軍公司之股東臨時會議記
    錄（原審卷(一)第100-101頁）。
  (六)89 年2月24日華僑銀行主任秘書張正德上簽呈予董事長丙○
    ○：「原代表本行股權出任轉投資事業僑銀國際租賃股份有
    限公司董事陳麗常先生、陳正雄先生、甲○○先生因職務調
    整，擬改派丙○○先生、丁○○先生、郭鳳崗先生接替」，
    有張正德之簽呈在卷（原審卷(一)第150頁）。
  (七)89 年2月25日華僑銀行第十六屆常董會第三十八次會議，決
    議通過張正德之上開提案，改派丙○○、丁○○、 郭鳳崗3
    人擔任上訴人之董事，有該次會議之行政議案紀錄可稽（原
    審卷(一)第151-152頁）。
  (八)89 年2月25日宜軍公司（乙方）與丁○○、葉信村、王俊傑
    三人（甲方）簽署「技術作價契約書」，上開「技術作價契
    約書」除於89 年2月25日經宜軍公司董事會決議通過外，並
    於89 年3月11日經宜軍公司股東臨時會決議通過，有技術作
    價契約書、宜軍公司董事會決議及股東臨時會決議（原審卷
    (一)第153-154、104-106頁）。
  (九)89年2月25日上訴人依前揭89年2月19日簽訂之「轉投資契約
    書」第四條條約定，繳交增資股款2000萬元予宜軍公司，有
    繳納現金股款明細表足憑（原審卷(一)第164頁）。
  (十)89年3月3日華僑銀行發函通知上訴人：改派丙○○、丁○○
    、郭鳳崗擔任上訴人之董事，有89年3月3日之函件可參（原
    審卷(一)第155頁）。
  (十一)89年3月9日宜軍公司發函上訴人：「茲配合本公司作業時程
    ，謹請指派三席董事、一席監察人」，有函件可參（原審卷
    (一)笫161頁）。
  (十二)89 年3月10日上訴人召開第一屆第六次董監事會議，董事會
    成員丙○○、丁○○、郭鳳崗及監察人洪文川出席參加，列
    席者：上訴人之副總經理陳輝堂、管理科科長簡福龍。董監
    事會決議通過下開事項：1.選任被上訴人丙○○為董事長。
    2.本公司總經理現由僑馥建經公司董事長兼任，茲為積極督
    導推動僑馥建經之業務，陳董事長將不克續兼本公司總經理
    職務，基於業務需要，爰即日起擬請營董事志超為本公司駐
    會執行董事並暫兼總經理職務。決議：通過。3.宜軍公司增
    資後董監事席位仍為三席董事、一席監察人，其中本公司指
    派一席董事「由新任總經理擔任」、一席監察人「由本公司
    監察人擔任」等情，有董監事會議紀錄可稽（原審卷(一)第15
    9、288頁）。
  (十三)90 年1月16日華僑銀行全行資訊會議(二)會議中，被上訴人丙
    ○○之發言內容為：「1.原則上今日宜軍科技簡報建議之
    Approach是可接受。2.自二月一日至三月十五日應作詳實之
    評估， 以便三月二十日可提常董會報告，評估小組由IBM、
    宜軍科技、僑銀組成，僑銀成員請張總經理安排，至於整體
    協調則請營董事長統籌。3.整個轉換過程必須全部內部作業
    ，亦即是說讓客戶不知不覺，未造成任何不便」等語，有會
    議記錄足憑（原審卷(一)第170頁）。
  (十四)90 年1月19日被上訴人丙○○於華僑銀行第十六屆常董會講
    話之內容為：「………但這些軟體永遠買不到標準的，永遠
    是量身訂造，真假不知，沒辦法，這就是我們為何轉投資一
    家軟體公司來做此事之原由， 至少我們交給我們投資50%的
    公司處理，就算吃虧，也拿回一半。………」、「目前本行
    現用的是優利系統………在此情勢下，既要考慮現有制度維
    持的問題，同時也要考慮未來的發展，考慮到目前既無法像
    以往大手筆大投資，而又要不被硬、軟體廠商誤導。基於此
    考慮，所以把整個架構移轉給輾轉投資之宜軍公司。並藉此
    改其名為『金融科技網路公司』………」、「但宜軍公司目
    前無此條件，所以需要IBM來協助， 並願意與優利系統聯繫
    配合。」、「………把我們銀行的資訊部門委外給宜軍公司
    ，條件是宜軍公司要得到IBM的技術上充分支持， 我們把所
    有資訊系統委外，雖然表面上是委外，實際上是內部公司…
    ……」、「………我重申前提，我們沒法再花錢，縱使有錢
    ，也找不到適當的人，縱使找到適當的人，也恐怕未必能做
    的出來，如何有效管制；思慮的結果，祇有用委外的方法可
    能是最好，完全委外又不放心，所以只好移給我們輾轉投資
    50%的單位來做此事………」（原審卷(一)第171-175頁）。
  (十五)90 年3月22日華僑銀行資訊處提出報告略以：「………本處
    對委外並無預設立場僅基於職責，先針對廠商所提委外作法
    ，很嚴肅及客觀提出以下幾點關鍵問題供長官決策參考……
    …」，被上訴人丙○○批示：請宜軍公司研析解決之可能性
    （原審卷(一)第178-180頁）。
  (十六)90年7 月20日被上訴人丙○○請辭而卸任華僑銀行及上訴人
  　之董事長職務，有華僑銀行之重大訊息公告資料在卷（原審
  　卷(三)第65頁）。
  (十七)90年8月6日華僑銀行資訊整體委外作業工作小組提出簽呈，
    向華僑銀行新任總經理及董事長建請：「(一)與廠商洽商終止
    【資訊整體委外計畫】。(二)重建資訊工作團隊。(三)現階段開
    發中系統 (網路銀行、證券、數位化外匯作業中心等) 儘速
    推廣上線。(四)配合銀行未來發展策略，擬訂並推動資訊作
    業中期發展計畫，強化本行資訊系統。」簽之真正（原審卷
    (一)第193頁）。嗣於90年8月24日華僑銀行第十六屆董事會第
    九次會議通過，與廠商終止『資訊整體委外作業計劃』」案
    ，並提報股東會，有會議紀錄在卷（原審卷(一) 第194-203頁
    ）。
  (十八)90 年1月31日宜軍公司之資產負債表顯示：該公司之股東權
    益為17,611,589元；迨90年8月31 日宜軍公司（當時已更名
    為台灣聯合亞洲金融資訊網路股份有限公司）之資產負債表
    顯示：該公司股東權益為-361,656元，有資產負債表可參（
    原審卷(一)第177、188頁）。
  (十九)91年4 月26日宜軍公司解散登記，有台北市政府解散登記函
    、決議解散之宜軍公司股東會議記錄、經宜軍公司股東會承
    認之清算收支表、清算後資產負債表、財產目錄等相關表冊
    與股東會議記錄可參（原審卷(二)第29-35 頁），並經原審法
    院以91年度司字第899號准予核備。
    上訴人公司繳交之2000萬元股款，迄至90年12月31日止餘額
    為零。
  (二十)上訴人於89年2月21 日即已知悉宜軍公司虧損狀態達實收資
    本額二分之一以上（原審卷(一)第12、283、402頁，卷(二)第71
    頁）。
  對於被上訴人所提出之 華僑銀行重大訊息公布電子文件3件
    之真正不爭執（原審卷(三)第57、63-65頁）。
四、本件爭點在於：
  (一)被上訴人與上訴人間何時成立委任關係？
  (二)上訴人依民法第544條規定， 請求被上訴人負受任人之損害
    賠償責任，有無理由？
    1.89年3月3日以前之部分。
    2.89年3月3日以後之部分。
  (三)上訴人依侵權行為之法律關係，請求被上訴人負侵權行為之
    損害賠償責任，有無理由？
    1.上訴人之侵權行為損害賠償請求權 是否已罹於2年時效而
      消滅？
    2.上訴人依民法第184條第1項前段及第2 項規定請求，有無
      理由？
五、被上訴人與上訴人間何時成立委任關係？
    按公司與董事間之關係，除公司法另有規定外，依民法關於
    委任之規定，89年11月15日修正前同法第192條第4項定有明
    文。查華僑銀行之主任秘書張正德於89年2 月24日上簽呈載
    明：「原代表本行股權出任轉投資事業僑銀國際租賃股份有
    限公司董事陳麗常先生、陳正雄先生、甲○○先生因職務調
    整，擬改派丙○○先生、丁○○先生、郭鳳崗先生接替」，
    嗣並經華僑銀行於翌日（2 月25日）之常董會決議通過張正
    德之上開提案，改派丙○○、丁○○、郭鳳崗三人擔任上訴
    人之董事，同年3月3日通知華僑銀行總務處，華僑銀行亦於
    89年3月3日發函通知上訴人等情，有簽、簡便行文、決議及
    函件可參（原審卷(一)第150-152、155頁），可知：被上訴人
    丙○○及丁○○均於89年3月3日始成為上訴人之董事，此亦
    為上訴人所不爭執（原審卷(一)第389、390頁），即自該日起
    與上訴人間有委任之契約關係，合先敘明。
六、上訴人依民法第544條規定， 請求被上訴人負受任人之損害
    賠償責任，有無理由？
  (一)89年3月3日以前之部分：
　　1.上訴人主張：其為華僑銀行轉投資之公司，參與本件轉投
      資宜軍公司現金增資2000萬元一案，係因華僑銀行之董事
      長即被上訴人丙○○所指示；丙○○僅依中華徵信所之徵
      信報告即決定投資，竟未在有評鑑的技術標準下，即決定
      為本件投資，顯係與被上訴人丁○○共同謀議。且就宜軍
      公司之取得股權比例，以及未依宜軍公司請求派3 席董事
      、1席監察人，僅派1 席董事及1席監察人，致其未能實際
      掌控宜軍公司，被上訴人違反先契約義務等節，已為被上
      訴人丙○○所執詞否認。
    2.按當事人間為債之關係成立而發生各種義務，惟當事人為
      締結契約而接觸時，亦會發生各種說明、告知、注意及其
      他義務，學說上稱為先契約義務，違反之者應成立締約上
      過失，此乃因當事人為締約作準備及接觸時，秉於誠信原
      則，亦應使當事人就有關締結契約之重要事項負說明、告
      知之義務之故。惟若當事人間於事前並無任何接觸，亦無
      從預期嗣後締結之契約關係者，自無從要求當事人負此先
      契約義務。
      查被上訴人丙○○於89年2 月間係華僑銀行之董事長，於
      89年2月24 日華僑銀行主任秘書張正德上簽呈，再於同年
      月25日華僑銀行第十六屆常董會第三十八次會議決議通過
      改派丙○○、丁○○、郭鳳崗3 人為上訴人之董事，華僑
      銀行董事會秘書處於89年3月3日始通知該行總務處，並於
      同日通知上訴人等情，詳如前陳，是被上訴人丙○○於89
      年3月3日前，未經華僑銀行常董會通過成為上訴人之董事
      ，卷附亦無證據足資認定其得以預期及確定自己成為上訴
      人之董事，而與上訴人間有委任關係，已難認為被上訴人
      丙○○於89年3月3日前負有上訴人所謂之先契約義務。
    3.再就本件轉投資案之提案及決策過程而言：
      (1)本件轉投資案，係由上訴人之副總經理陳輝堂提案，並
        於89 年2月15日由上訴人之董事陳正雄、甲○○署名後
        向華僑銀行提出上訴人之第一屆第五次董監事會將於89
        年2 月18日召開會議之議程報告，報告中提案四載明：
        「因業務需要，擬以參與現金增資方式轉投資宜軍科技
        股份有限公司新台幣貳仟萬元，獲取50% 股權」，嗣上
        開報告僅經華僑銀行總經理張慶堂核批，未經被上訴人
        丙○○核批；惟因慣例上，上訴人之董事會並未通知其
        他意見者，即表示同意，上訴人之董事陳正雄、甲○○
        及陳麗常即依慣例於89年2月18 日董監事會議中決議通
        過上開投資案等情，業據證人陳正雄、甲○○及簡福龍
        證述在卷（原審 卷(三)第95-102、139-140頁），並有上
        訴人89年2月15日之報告及89年2月18日董監事會議記錄
        可參（原審卷(一)第144-145、162-163頁）。可見：上訴
        人之系爭轉投資宜軍公司現金增資2000萬元、獲取宜軍
        公司50%股權一案，提案者為副總經理陳輝堂， 決策者
        為董事陳正雄、甲○○及陳麗常，並非被上訴人丙○○
        。
      (2)而上訴人董事陳正雄、甲○○簽名提出報告呈交予華僑
        銀行之簽呈上，並無被上訴人丙○○之批示，證人即華
        僑銀行總經理張慶堂證述：不記得是否與被上訴人丙○
        ○討論過（原審卷(二)第98頁），其餘證人即上訴人之董
        事甲○○、陳正雄及管理科科長簡福龍均未能證明被上
        訴人丙○○知悉該件報告之內容（原審卷(二)第95-97、1
        00-102、141頁）； 再參以上訴人自承：華僑銀行當時
        採總經理制，雖只簽呈至總經理，但不代表被上訴人丙
        ○○不知情在卷，惟既未舉出積極證據證明被上訴人丙
        ○○之前即已知情、參與，並故意不提報華僑銀行董事
        會，則上訴人所述：本件轉投資案係由被上訴人丙○○
        指示、主導及決定云云，尚屬無據。
      (3)雖上訴人另指摘：中華徵信所之徵信報告不實云云，縱
        令為真，惟其並未舉出任何證據證明係被上訴人丙○○
        、丁○○勾串中華徵信所所為。況上訴人亦自承：其內
        部並無有關投資必須有評鑑標準之規範存在（本院卷第
        105頁），則其主張： 本件轉投資案由被上訴人丙○○
        與丁○○共謀，被上訴人丙○○作轉投資決定未作評鑑
        標準一節，尚無足採。
　　4.上訴人另主張：被上訴人丙○○以其為華僑銀行董事長身
      分，於89年2月25 日改派自己、被上訴人丁○○（當時為
      宜軍公司之負責人）與郭鳳崗3 人成為上訴人之董事，雖
      尚未與上訴人成立委任關係，已為「準董事」，茲竟於同
      日以上訴人代表之名義與宜軍公司股東簽署「技術作價契
      約書」， 同意由被上訴人丁○○單獨取得802萬元之技術
      股權（占技術股之8成）一節， 固有技術作價契約書在卷
      （原審卷(一)第153頁）。惟查華僑銀行常董會於89年2月25
      日通過改派被上訴人丙○○、丁○○及郭鳳崗為上訴人之
      董事，此有華僑銀行董事會秘書處發予總務處之簡便行文
      在卷（原審卷(一)第151-152頁），則上訴人逕指：該3人係
      由被上訴人丙○○（董事長）所指派，尚乏實據。又卷附
      技術作價契約書上之丙○○印文，既經其確認為真正，惟
      辯稱遭盜用云云，並未舉證以明，自應認該份技術作價契
      約書為真正。於89 年2月25日被上訴人丙○○尚未成為上
      訴人之董事，而與上訴人間尚無委任關係，茲竟以上訴人
      之代表人與宜軍公司之股東簽訂上開技術作價契約書，屬
      於無權代理之行為，惟本件上訴人基於委任關係之規定，
      主張被上訴人丙○○違反受任人之契約義務，自非正當。
    5.上訴人另主張：89年2月19 日宜軍公司已在股東臨時會上
      表示虧損達資本額之二分之一，其於同年月21日知悉上情
      ，竟仍於同年月25日撥款交付2000萬元股款予宜軍公司云
      云。惟查就系爭轉投資案，係由上訴人之董事會於89 年2
      月18日決議通過，並由上訴人當時董事長陳麗常按照上開
      董事會決議，即於翌日（2 月19日）與宜軍公司簽訂轉投
      資契約書， 上訴人依宜軍公司增資作業程序表約定應於2
      月25日繳納2000萬元股款，已如上述，而上訴人既已於89
      年2 月21日知悉宜軍公司虧損之情，是否因而影響並動搖
      系爭轉投資案之履行，自應由系爭轉投資案之決策者即上
      訴人之董事陳正雄、甲○○及陳麗常予以評估，並據以決
      定是否停止繳納及解除契約等舉措，本件上訴人並未舉證
      證明且被上訴人丙○○知悉宜軍公司虧損之情，則以被上
      訴人丙○○係至89 年2月25日始經華僑銀行常董會通過派
      為上訴人之董事，其自無權限、亦無義務阻止上訴人繳納
      轉投資股款。
  (二)89年3月3日以後之部分：
    1.上訴人主張：宜軍公司之董監事席位為3董1監，該公司於
      89年3月9日致函請求上訴人指派3席董事及1席監察人，詎
      被上訴人二人竟於89年3月10 日上訴人之董事會中，僅指
      派1席董事（由丁○○擔任）、1席監事，嚴重違反善良管
      理人之注意義務，致上訴人實質上未掌握宜軍公司之主導
      權云云。
    2.查被上訴人丙○○於89年3月3日起擔任上訴人之董事，於
      3月10 日董事會中，由董事郭鳳崗於臨時動議中提議、董
      事被上訴人丁○○附議，經決議上訴人僅指派1 席董事（
      由新任總經理丁○○擔任）、1 席監察人（由上訴人之監
      察人）擔任，而未依宜軍公司之請求指派3席董事、1席監
      察人一節，有上訴人該次董事會會議記錄可按（原審卷(一)
      第159、160頁）， 甚且指定之1席董事竟係宜軍公司之負
      責人丁○○，而丁○○之前已為上訴人之董事，另並兼任
      宜軍公司之負責人，即有丁○○為上訴人、宜軍公司雙方
      代表人（雙方代理）之情形，如此應會產生上訴人無法掌
      控轉投資之宜軍公司就投資業務之運作，堪認被上訴人二
      人確有違反受任人義務之情事。
    3.按受任人因處理委任事務有過失，對於委任人應負賠償之
      責，民法第544條固有明文， 惟受任人應負損害賠償責任
      ，必其過失行為與委任人間之損害間有因果關係。上訴人
      於89年2月25日投資宜軍公司2000萬元，至90年12 月31日
      止餘額成為0，為兩造不爭執之事實， 查宜軍公司自成立
      之87年起至91年4月26 日決議解散止，歷年營業額自數百
      萬元至1000餘萬元不等，此有原審向台北市國稅局大安分
      局檢送之營業稅申報電腦畫面11件可參（原審卷(二)第318-
      328頁），宜軍公司於89年度之銷項總額尚有1,800餘萬元
      （原審卷(二)第326頁）， 可見：宜軍公司並非毫無業績者
      。又該公司另與華僑銀行有高達42億元之資訊委外計劃業
      務進行，斟酌證人即上訴人之管理科科長簡福龍證述：「
      成立宜軍公司就是要承攬僑銀資訊處的業務，後來這個案
      子沒有成立，宜軍公司沒有業務收入，只有支出」等語（
      原審卷(三)第141頁）， 可見宜軍公司果能如期爭取到華僑
      銀行之資訊委外業務，對其績效必大有助益。惟因90 年8
      月6 日華僑銀行資訊整體委外作業工作小組建議終止，再
      經華僑銀行第十六屆董事會第九次會議於90 年8月24日通
      過，亦有該次會議記錄可按（原審卷(一)第194- 203頁）。
      依上堪認：宜軍公司自成立後，並非毫無業績，華僑銀行
      董事會決議行終止與宜軍公司間之資訊整體委外計畫案，
      致宜軍公司頓失業績來源，對其衝擊重大，終致宜軍公司
      資金用罄，於缺乏資訊整體委外計畫之預期收入來源下，
      因而於91年11月24日經股東會決議解散。則自上開歷程觀
      察，上訴人投資宜軍公司之股款2000萬元，至90年12月31
      日止之餘額成為0， 即上訴人之投資款全數損失，尚難逕
      行認定與被上訴人於89 年3月10日上訴人之董事會中僅指
      派1席董事、1席監察人之過失行為間有任何因果關係。
    4.至於被上訴人丙○○其後於90年1月16 日列席指導華僑銀
      行之全行資訊會議(二)、90年1月19 日第十六屆常董會第八
      十五次會議中發表談話等情（原審卷(一)第170、171-175頁
      ），以及90年3月22 日於華僑銀行資訊處提出之報告上批
      示請宜軍研析解決之可能性（ 原審卷(一)第178-180頁）等
      情，核係公開會議之報告，且未違背上訴人公司原董事甲
      ○○、陳正雄及陳麗常於89年2 月18日董事會決議及因而
      簽訂之轉投資契約書約定（ 原審卷(一)第144-149頁），尚
      難認被上訴人有違反委任或逾越權限之情事。
  (三)承上開說明，上訴人依民法第544條規定， 訴請被上訴人負
    受任人之損害賠償責任，因而請求被上訴人連帶賠償2000萬
    元及自原審起訴狀繕本送達翌日起算之法定利息，洵屬無據
    ，不應准許。
七、上訴人依侵權行為之法律關係，請求被上訴人負侵權行為之
    損害賠償責任，有無理由？
  (一)上訴人之侵權行為損害賠償請求權是否已罹於2 年時效而消
    滅？
    1.按因侵權行為所生之損害賠償請求權，自請求權人知有損
      害及賠償義務人時起，二年間不行使而消滅，自有侵權行
      為時起，逾十年者亦同，民法第197條第1項定有明文。
　　2.被上訴人丙○○雖辯稱：上訴人之侵權行為請求權已罹於
      2年時效而消滅云云。惟查91年4月26日宜軍公司為解散登
      記，並向原審法院辦理清算完結之備查程序（原審法院91
      年度司字第第899號）， 而上訴人繳交之2000萬元股款，
      至90年12月31日止餘額為零等情，詳如前陳，是上訴人該
      時固得知上開投資額之損失，惟上訴人係因接獲法律顧問
      於91年11月6 日出具之法律責任分析意見書後，始知悉被
      上訴人為賠償義務人，亦據上訴人提出聯鼎法律事務所91
　　　年11月6日意見書可參（原審卷2第161頁至179頁），則上
      訴人對被上訴人之侵權行為請求權時效應自91年11月6 日
      起算，故其於93年6 月1日提起本件訴訟，未逾2年時效期
      間。 故被上訴人丙○○所為上訴人已罹於侵權行為2年時
      效期間之抗辯，尚無可採。
　(二)上訴人依民法第184條第1項前段及第2項規定請求， 有無理
    由？
    1.於89年2 月15日，係由上訴人之副總經理陳輝堂提案，並
      由董事陳正雄、甲○○向華僑銀行提呈報告（其中提案四
      ），載明：上訴人轉投資宜軍公司2000萬元，獲取50% 股
      權一事；其後並於同年2 月18日經上訴人董事會（董事陳
      正雄、甲○○及陳麗常）決議通過上開轉投資案，嗣於翌
      日（2月19 日）由上訴人當時董事長陳麗常按上開董事會
      決議，與宜軍公司簽訂轉投資契約書，詳如前陳，被上訴
      人並未參與上開轉投資案之提案及決策過程，自難認為有
      任何侵權行為。
    2.又依轉投資契約書第1條：「投資約定：乙方 （宜軍公司
      ）登記資本額……目前為新台幣壹千萬元整，乙方經委託
      中華徵信所辦理公司市值評估，基於反應實際價值，將以
      技術作價辦理增資為新台幣兩仟萬元，同時辦理現金增資
      新台幣兩仟萬元，增資後資本總額為新台幣肆仟萬元，茲
      乙方同意其現金增資兩仟萬元部分全數由甲方（上訴人）
      認購， 屆時雙方各持有乙方增資後資本總額之50%股權」
      ，第4條股款繳納： 「甲方應配合乙方增資作業時程繳交
      股款」等約定（原審卷(一)第146-147頁）， 上訴人當時之
      董事會既已為上開決議，並按董事會之決議內容與宜軍公
      司簽訂轉投資契約書，且於89 年2月25日繳交股款2000萬
      元，均係依約履行。被上訴人丙○○並無權限、亦無義務
      阻止上訴人繳交股款，已如上述，自難認為被上訴人丙○
      ○有任何故意、過失或背於善良風俗之行為。而宜軍公司
      有虧損之情，被上訴人丁○○為宜軍公司之負責人，依誠
      信原則本有告知上訴人之義務，惟宜軍公司在89 年2月19
      日於股東臨時會上已公開報告，上訴人並於同年月21日知
      悉上情，因認被上訴人丁○○已盡其告知義務，在此應由
      上訴人決定轉投資案之董事陳正雄、甲○○及陳麗常評估
      宜軍公司之履約能力，惟渠等未為解除契約之舉措，未阻
      止上訴人繳交，仍依約於89 年2月25日繳交2000萬元股款
      予宜軍公司，顯係經過評估後仍認為宜軍公司具有履約能
      力後所為。則上開2000萬元至90年12月31日餘額成為0，
      該投資之損失自應由上訴人自行承擔，亦難認為被上訴人
      有以任何背於善良風俗之方法為之。
    3.依上所陳，依卷附證據尚難認為被上訴人有任何侵權行為
      或以背於善良風俗之方法加損害於他人之情形，亦未能證
      明投資予宜軍公司之股款2000萬元與被上訴人之行為有因
      果關係。從而，上訴人依侵權行為之法律關係，請求被上
      訴人連帶給付2000萬元及自起訴狀繕本送達翌日起算之法
      定利息，均為無理由，應予駁回。
八、綜上所述，上訴人依民法第544 條規定及侵權行為之法律關
    係，請求被上訴人連帶賠償2000萬元及自原審起訴狀繕本送
    達翌日起算之法定利息，均為無理由，不應准許；其假執行
    之聲請亦失依附，應併予駁回。原判決為上訴人敗訴之判決
    ，並駁回其假執行之聲請，並無不合，上訴意旨求予廢棄改
    判，為無理由，應予駁回。
九、據上論結：本件上訴為無理由，依民事訴訟法第463 條、第
    385條第1項前段、第449條第1項、第78條，判決如主文。
中　　華　　民　　國　　96　　年　　3　　月　　28 　　日
                    民事第一庭
                        審判長法　官  張耀彩
　　　　　　　　　　　　　　  法　官  盧彥如
　　　　　　　　　　　　  　　法　官  林金吾
正本係照原本作成。
如不服本判決，應於收受送達後20日內向本院提出上訴書狀，其
未表明上訴理由者，應於提出上訴後20日內向本院補提理由書狀
（均須按他造當事人之人數附繕本）上訴時應提出委任律師或具
有律師資格之人之委任狀；委任有律師資格者，另應附具律師資
格證書及釋明委任人與受任人有民事訴訟法第466條之1第1項但
書或第2項（詳附註）所定關係之釋明文書影本。
中　　華　　民　　國　　96　　年　　3 　　月　　28　　日
                              書記官  張淑芳
附註：
民事訴訟法第466條之1（第1項、第2項）：
對於第二審判決上訴，上訴人應委任律師為訴訟代理人。但上訴
人或其他法定代理人具有律師資格者，不在此限。
上訴人之配偶、三親等內之血親、二親等內之姻親，或上訴人為
法人、中央或地方機關時，其所屬專任人員具有律師資格並經法
院認為適當者，亦得為第三審訴訟代理人。
